---
title: "Lista 4 - Inferência Bayesiana"
author: "Augusto Cesar Ribeiro Nunes - 13/0103004"
output: html_notebook
---

# Questão 1

> Considere os dados obtidos sobre o tempo de resistência (em horas) de 15 filmes isolantes.Suponha que o tempo de resistência desses filmes isolantes segue uma distribuição Weibull(2,$\theta$), cuja densidade é dada por $f(x|\theta) = 2\theta x e^{-\theta x^2}$ com $x>0$ e $\theta > 0$

```{r dados questao 1}
dados.1 <- c(2.1, 2.5, 3.4, 3.5, 4.9, 6.2, 7.5, 7.7, 8.0, 8.9, 8.9, 9.5, 11.2, 15.1, 17.6)
length(dados.1)
sum(dados.1)
sum(dados.1^2)
```


## Item (i)
> Considerando uma _priori_ difusa (não-informativa) para $\theta$, isto é, $\theta \sim \Gamma(10^{-3}, 10^{-3})$, encontre a estimativa pontual de $\theta$ (média a _posteriori_) e seu respectivo intervalo HPD de 95%.

Podemos encontrar analiticamente a distribuição a _posteriori_ a partir da priori difusa $\theta \sim \Gamma(10^{-3}, 10^{-3})$ utilizando a Fórmula de Bayes reduzida e achando seu núcleo. Tomando n = 15, $\sum x_i = 117$ e $\sum x_i^2 = 1188,34$, temos

* __Verossimilhança__: $L(\theta|\boldsymbol{x}) \propto \theta^n e^{-\theta\sum_{i=1}^15 x_i^2} = \theta^{15} e^{-\theta 1184,34}$

* _Priori_: $\pi(\theta) \propto \theta^{0,001 - 1}e^{-0,001\theta}$

Portanto, como a _posteriori_ é proporcional ao produto entre a verossimilhança e a _priori_, temos:

$$p(\theta|\boldsymbol{x}) \propto \theta^n e^{-\theta\sum_{i=1}^{15} x_i^2}\theta^{0,001 - 1}e^{-0,001\theta} \\ \propto \theta^{0,001 + 15 - 1}e^{-\theta(\sum_{i=1}^{15} 1188,34^2 + 0,001)}$$

Substituindo com os val o lado direito da _posteriori_ corresponde ao núcleo de uma distribuição Gamma com $\alpha = 15,001$ e $\beta = 1188,341$. Portanto, a distribuição a _posteriori_ é dada por $\theta|\boldsymbol{x} \sim Gamma(\alpha = 15,001, \beta = 1188,341)$, e então a estimativa pontual de $\theta$, a esperança a _posteriori_ de $\theta$, é dada por 

```{r questao 1 item i}
# média a posteriori
15.001/1188.341

# # distribuição a priori
# x = seq(0,1, by=0.0001)
# y = dgamma(x, 10^-3, 10^-3)
# plot(x,y,  lty = 2, col = 2)
# # Curva da distribuição a posteriori
# y.pos = dgamma(dados.1, 15.001, 1188.341)
# lines(y.pos)
```


$$\hat{\theta} = E_{\theta|\boldsymbol{x}} (\theta) = \frac{15,001}{1188,341} =  0,01262348$$
O intervalo HPD (_Highest Posterior Density_) $(0,006578652; 0,019094621)$ é obtido numericamente, utilizando o pacote `TeachingDemos` do R:

```{r questao 1 item i hpd}
require(TeachingDemos)
theta<-rgamma(10000000,shape=15.001,rate=1188.341)
emp.hpd(theta,conf=.95)
```
```{r questao 1 item i grafico}

```



## Item (ii)

> Considerando a priori do item (i), qual é a probabilidade preditiva de um novo filme isolante resistir (sobreviver) por mais de 10 horas?

### Analiticamente

$P(x>10) = 1 - \int_{0}^{10}2\theta x e^{-\theta x^2}dx = 1 - \int_{0}^{100} \theta e^{-\theta u}du = 1 - (1 - e^{-100\theta}) = e^{-100\theta}$

Como a distribuição preditiva é dada pela esperança a _posteriori_ de $P(x>10)$, temos

$$E_{\theta|\boldsymbol{x}}(e^{-100\theta}) = \int_{0}^{+\infty} \frac{1188,341^{15,001}}{\Gamma(15,001)}\theta^{15,001 - 1}e^{-\theta(1188,341)}e^{-100\theta}d\theta \\ = \left(\frac{1188,341}{1288,341}\right)^{15,001} = 0,2975903$$
```{r questao i item ii}
(1188.341/1288.341)^{15.001}
```

Portanto, a probabilidade de um novo filme isolante sobreviver a mais de 10 horas é aproximadamente $0,2975903$.


## Item (iii)

> Qual é o intervalo HPD de 95% de credibilidade para a probabilidade preditiva estimada no item (ii)?

```{r questao i item iii}
emp.hpd(exp(-100*theta),conf=.95)

```

O Intervalo HPD para a probabilidade de um novo filme isolante sobreviver a mais de 10 horas é igual a $(0,1278875; 0,4789315)$. 


# Questão 2

> Considere que no segundo turno de uma eleição presidencial os eleitores poderão somente ou votar no Candidato A ou votar no Candidato B (vamos desconsiderar aqui a possibilidade do eleitor votar em branco ou anular seu voto). Em uma pesquisa de intenção de votos, uma amostra aleatória de n=1000 eleitores foram entrevistados e x=520 disseram que votarão no Candidato A (consequentemente, 480 votarão no candidato B).

> Seja $\theta$ um parâmetro que representa o (verdadeiro) percentual de eleitores que votarão no Candidato A. Assuma que a população é grande o suficiente (população infinita) para que a amostra dos eleitores, dado $\theta$, seja independente. Considerando que nenhum eleitor entrevistado mudará a sua opinião e que, a priori, $\theta \sim Uniforme(0,1)$. Obtenha:

## Item (i)

> A estimativa pontual (a posteriori) de $\theta$ e seu respectivo intervalo HPD de 95%;

Aqui podemos novamente encontrar a distribuição a _posteriori_ considerando o produto entre a verossimilhança e o núcleo da _priori_, como feito na Questão 1, item (i). De fato:

* __Verossimilhança__: $L(\theta|\boldsymbol{x}) \propto \theta^{520}(1-\theta)^{480}$

* _priori_: $\pi(\theta) \propto 1$

então

$$p(\theta|\boldsymbol{x}) \propto \theta^{520}(1-\theta)^{480} 1$$
Note que o lado direito é o núcleo de uma distribuição Beta com $\alpha = 521$, $\beta = 481$. Logo, a distribuição a _posteriori_ é $\theta|\boldsymbol{x} \sim Beta(\alpha = 521, \beta = 481)$, e a estimativa pontual de $\theta$ é:

$$E_{\theta|\boldsymbol{x}}(\theta) = 521/1002 = 0,5199601$$
```{r questao 2 item i}
# Média a posteriori de theta
521/(521+481)
```


## Item (ii)

> A probabilidade do Candidato A ganhar a eleição.


```{r questao 2 item ii}
1 -pbeta(0.5, 521,481)
```

O Candidato A ganha a eleição com probabilidade $\approx 0,8969463$

## Item (iii)

> Calcule o valor-e (do FBST) da hipótese $H_0: \theta=0.5$ vs $H_1: \theta \neq0.5$.

```{r questao 2 item iii}
theta3<-rbeta(1000000,521,481)
f_post<-dbeta(theta3,521,481)
f_post_h0<-dbeta(0.5,521,481)
e.valor<-1-sum(f_post>f_post_h0)/1000000
e.valor

for(k in 1:1000){  #resposta = 2k
thetam<-rbeta(1000000,k+1,k+1)
print(emp.hpd(thetam,conf=.95)[2]-emp.hpd(thetam,conf=.95)[1])
print(k)
}
```


## Item (iv)

(antes de realizar a pesquisa eleitoral) qual deve ser o número mínimo de eleitores que devemos entrevistar para que seja possível estimar a proporção de votos do Candidato A e que, com uma probabilidade de 95%, essa estimativa não erre o verdadeiro valor por mais de 0.03? Para o cálculo, assuma que, a priori, $\theta \sim Uniforme(0,1)$.

# Questão 3

> Suponha que o número de carros vendidos em uma concessionária segue uma distribuição Poisson com média $\theta$. Acompanhando o número de vendas em 10 dias foram observados os seguintes valores: 2; 4; 1; 0; 0; 3; 0; 1; 2; 2. Considerando, a priori, que $\theta \sim Gama(0,2 ; 0,1)$.

```{r questao 3 dados}
dados.3 <- c(2,4,1,0,0,3,0,1,2,2)
sum(dados.3)
sum(dados.3^2)
length(dados.3)
```


## Item (i)

> Qual a probabilidade preditiva dessa concessionária não vender carro algum em 1 dia?

* __Verossimilhança__: $L(\theta|\boldsymbol{x}) \propto e^{-n\theta}\theta^{\sum_{i=1}^n x_i}$

* _priori_: $\pi(\theta) \propto \theta^{\alpha - 1}e^{\beta\theta}$

Então

$$p(\theta|\boldsymbol{x}) \propto e^{-n\theta}\theta^{\sum_{i=1}^n x_i}\theta^{\alpha - 1}e^{\beta\theta} \\
\propto \theta^{\sum_{i=1}^n x_i + \alpha - 1}e^{-\theta(\beta + n)}$$

A expressão à direita corresponde ao núcleo de uma distribuição Gamma com parâmetro de forma $\sum_{i=1}^n x_i + \alpha)$ e parâmetro de taxa $\beta + n$. Considerando que temos $n = 10$, $\sum_{i=1}^{10} x_i = 15$ e os parâmetros $\alpha = 0,2$ e $\beta = 0,1$ da _priori_, temos a _posteriori_ $\theta|\boldsymbol{x} \sim Gamma(15,2;10,1)$. Como a verossimilhança é Poisson, a probabilidade da concessionária não vender nenhum carro é a probabilidade a _posteriori_ de $e^{-\theta}, dada por:

$$E_{\theta|\boldsymbol{x}}(e^{-\theta}) = \int_0^{+\infty}\frac{\beta^{\alpha}}{\Gamma(\alpha)}\theta^{\alpha - 1}e^{-\beta\theta}e^{-\theta}d\theta = \\ \left(\frac{\beta}{\beta+1}\right)^{\alpha}\\
=\left(\frac{10,1}{11,1}\right)^{15,2} = 0,2381$$

Portanto, a probabilidade preditiva desta concessionária não vender nenhum carro durante uma semana é de aproximadamente $0,2381$.

## Item (ii)

> Qual a probabilidade dessa concessionária vender no máximo 4 carros em uma semana? (considere 6 dias de funcionamento);

### Analiticamente
Ao considerarmos que a verossimilhança é Poisson, e que as vendas ocorrem de maneira independente e identicamente distribuídas, podemos deduzir que a distribuição do número de carros vendidos dá-se por uma soma de 6 distribuições Poisson com parâmetro $\theta$, ou seja, tem distribuição $X_n \sim Poisson(6\theta)$ é a variável aleatória correspondente. Portanto

$$P(X_n \leq 4 | \sum_{i=1}^{10}x_i) = \sum_{k = 0}^{4} E_{\theta|\boldsymbol{x}}\left[\frac{e^{-6\theta}(6\theta)^k}{k!}\right] = \\
\sum_{k=0}^4\int_0^{+\infty}\left[\frac{e^{-6\theta}(6\theta)^k}{k!}\right]\frac{\beta^{\alpha}}{\Gamma(\alpha)}\theta^{\alpha -1}e^{-\beta\theta}d\theta = \\
\sum_{k=0}^4\frac{\beta^{\alpha}}{\Gamma(\alpha)}\frac{6^k}{k!}\int_0^{+\infty}\theta^{\alpha + k - 1}e^{-\theta(\beta + 6)}d\theta \\
=\sum_{k=0}^4\frac{\beta^{\alpha}}{\Gamma(\alpha)}\frac{6^k}{k!}\frac{\Gamma(\alpha + k)}{\beta + 6}^{\alpha + k} \\
= \sum_{k=0}^4\left(\frac{10,1}{11,1}\right)^{15,2} \frac{1}{\Gamma(15,2)}\left(\frac{6}{16,1}\right)^k\frac{15,2 + k}{k!} = 0,102136$$

```{r questao 3 item ii analitica}
q3.item3.analitica<-function(k){
  
  ((10.1/16.1)^15.2*(6/16.1)^k*gamma(15.2+k))/(gamma(15.2)*factorial(k))
  
}

sum(q3.item3.analitica(0:4))

```


### Usando simulação
```{r questao 3 item ii simulando}
theta.q3.item2 <- rgamma(1000000,15.2,10.1)

q3.item3.simul <-function(k){
  (exp(-6*theta.q3.item2)*(6*theta.q3.item2)^k)/factorial(k)
}

mean(q3.item3.simul(0)) + mean(q3.item3.simul(1)) + mean(q3.item3.simul(2)) + mean(q3.item3.simul(3)) + mean(q3.item3.simul(4))
```


## Item (iii)

> Obtenha o intervalo simétrico e HPD de 95% de credibilidade para os itens (i) e (ii).

```{r}
curve(dgamma(x, 15.2,10.1))
```

