---
title: "Lista 4 - Inferência Bayesiana"
author: "Augusto Cesar Ribeiro Nunes - 13/0103004"
output: html_notebook
---

# Questão 1

Considere os dados obtidos sobre o tempo de resistência (em horas) de 15 filmes isolantes.Suponha que o tempo de resistência desses filmes isolantes segue uma distribuição Weibull(2,$\theta$), cuja densidade é dada por $f(x|\theta) = 2\theta x e^{-\theta x^2}$ com $x>0$ e $\theta > 0$

```{r dados questao 1}
dados.1 <- c(2.1, 2.5, 3.4, 3.5, 4.9, 6.2, 7.5, 7.7, 8.0, 8.9, 8.9, 9.5, 11.2, 15.1, 17.6)
```


## Item (i)
Considerando uma _priori_ difusa (não-informativa) para $\theta$, isto é, $\theta \sim \Gamma(10^{-3}, 10^{-3})$, encontre a estimativa pontual de $\theta$ (média a _posteriori_) e seu respectivo intervalo HPD de 95%.

```{r q1.item1}
log.vm.weibull <- function(alpha, theta, dados, n){
  n*log(theta) + n*log(alpha) + sum(log(dados)) - alpha*sum(dados^2)
}


```


## Item (ii)

Considerando a priori do item (i), qual é a probabilidade preditiva de um novo filme isolante resistir (sobreviver) por mais de 10 horas?

## Item (iii)

Qual é o intervalo HPD de 95% de credibilidade para a probabilidade preditiva estimada no item 
(ii)?

# Questão 2

Considere que no segundo turno de uma eleição presidencial os eleitores poderão somente ou votar no Candidato A ou votar no Candidato B (vamos desconsiderar aqui a possibilidade do eleitor votar em branco ou anular seu voto). Em uma pesquisa de intenção de votos, uma amostra aleatória de n=1000 eleitores foram entrevistados e x=520 disseram que votarão no Candidato A (consequentemente, 480 votarão no candidato B).

Seja $\theta$ um parâmetro que representa o (verdadeiro) percentual de eleitores que votarão no Candidato A. Assuma que a população é grande o suficiente (população infinita) para que a amostra dos eleitores, dado $\theta$, seja independente. Considerando que nenhum eleitor entrevistado mudará a sua opinião e que, a priori, $\theta \sim Uniforme(0,1)$. Obtenha:

## Item (i)

a estimativa pontual (a posteriori) de $\theta$ e seu respectivo intervalo HPD de 95%;

## Item (ii)

a probabilidade do Candidato A ganhar a eleição.

## Item (iii)

calcule o valor-e (do FBST) da hipótese $H_0: \theta=0.5$ vs $H_1: \theta \neq0.5$.

## Item (iv)

(antes de realizar a pesquisa eleitoral) qual deve ser o número mínimo de eleitores que devemos entrevistar para que seja possível estimar a proporção de votos do Candidato A e que, com uma probabilidade de 95%, essa estimativa não erre o verdadeiro valor por mais de 0.03? Para o cálculo, assuma que, a priori, $\theta \sim Uniforme(0,1)$.

# Questão 3

Suponha que o número de carros vendidos em uma concessionária segue

uma distribuição Poisson com média $\theta$. Acompanhando o número de vendas em 10 dias foram

observados os seguintes valores: 2; 4; 1; 0; 0; 3; 0; 1; 2; 2. Considerando, a priori, que $\theta \sim Gama(0,2 ; 0,1)$.

## Item (i)

qual a probabilidade preditiva dessa concessionária não vender carro algum em 1 dia?

## Item (ii)

qual a probabilidade dessa concessionária vender no máximo 4 carros em uma semana? (considere 6 dias de funcionamento);

## Item (iii)

obtenha o intervalo simétrico e HPD de 95% de credibilidade para os itens (i) e (ii).