---
title: "Lista 4 - Inferência Bayesiana"
author: "Augusto Cesar Ribeiro Nunes - 13/0103004"
output:
  pdf_document: 
    latex_engine: xelatex
  html_notebook: default
---

Este trabalho está disponível no repositório github https://github.com/august-o/lista4-bayes e no serviço Rpubs http://rpubs.com/augustoo/lista4-bayes.

# Questão 1

> Considere os dados obtidos sobre o tempo de resistência (em horas) de 15 filmes isolantes.Suponha que o tempo de resistência desses filmes isolantes segue uma distribuição cuja densidade é dada por $f(x|\theta) = 2\theta x e^{-\theta x^2}$ com $x>0$ e $\theta > 0$

```{r dados questao 1}
dados.1 <-
  c(2.1,
  2.5,
  3.4,
  3.5,
  4.9,
  6.2,
  7.5,
  7.7,
  8.0,
  8.9,
  8.9,
  9.5,
  11.2,
  15.1,
  17.6)
  length(dados.1)
  sum(dados.1)
  sum(dados.1 ^ 2)
```


## Item (i)
> Considerando uma _priori_ difusa (não-informativa) para $\theta$, isto é, $\theta \sim \Gamma(10^{-3}, 10^{-3})$, encontre a estimativa pontual de $\theta$ (média a _posteriori_) e seu respectivo intervalo HPD de 95%.


### Computacionalmente

Encontrar a distribuição a _posteriori_ computacionalmente parte por gerar um grande número de realizações da _priori_, utilizando o vetor de dados observados (amostra), e calcular a média:

```{r questao 1 item i comput}
theta <-
  seq(0.00001, 0.03, 0.000001) # Vetor de 29991 elementos, diminuir tamanho caso execução lenta do laço for() a seguir
  posteriori <- vector()
  
  for (i in 1:length(theta)) {
  posteriori[i] <-
  prod(2 * theta[i] * dados.1 * exp(-theta[i] * dados.1 ^ 2)) * dgamma((theta[i]), shape =
  1e-3,
  rate = 1e-3)
  }
  
  sum(theta * posteriori / sum(posteriori)) # Média a posteriori
  
  plot(theta, posteriori, main = "Densidade da distribuição a posteriori",
  xlab = expression(theta))
```

Portanto, a estimativa obtida computacionalmente para $\theta$ é aproximadamente 0,01262287.

### Analiticamente
Podemos encontrar analiticamente a distribuição a _posteriori_ a partir da priori difusa $\theta \sim \Gamma(10^{-3}, 10^{-3})$ utilizando a Fórmula de Bayes reduzida e achando seu núcleo. Tomando n = 15, $\sum x_i = 117$ e $\sum x_i^2 = 1188,34$, temos

* __Verossimilhança__: $L(\theta|\boldsymbol{x}) \propto \theta^n e^{-\theta\sum_{i=1}^15 x_i^2} = \theta^{15} e^{-\theta 1184,34}$

* _Priori_: $\pi(\theta) \propto \theta^{0,001 - 1}e^{-0,001\theta}$

Portanto, como a _posteriori_ é proporcional ao produto entre a verossimilhança e a _priori_, temos:

$$p(\theta|\boldsymbol{x}) \propto \theta^n e^{-\theta\sum_{i=1}^{15} x_i^2}\theta^{0,001 - 1}e^{-0,001\theta} \\ \propto \theta^{0,001 + 15 - 1}e^{-\theta(\sum_{i=1}^{15} 1188,34^2 + 0,001)}$$

Substituindo com os val o lado direito da _posteriori_ corresponde ao núcleo de uma distribuição Gamma com $\alpha = 15,001$ e $\beta = 1188,341$. Portanto, a distribuição a _posteriori_ é dada por $\theta|\boldsymbol{x} \sim Gamma(\alpha = 15,001, \beta = 1188,341)$, e então a estimativa pontual de $\theta$, a esperança a _posteriori_ de $\theta$, é dada por 

```{r questao 1 item i}
# média a posteriori
15.001/1188.341
```


$$\hat{\theta} = E_{\theta|\boldsymbol{x}} (\theta) = \frac{15,001}{1188,341} =  0,01262348$$


### Intervalo HPD

O intervalo HPD (_Highest Posterior Density_) $(0,006578652; 0,019094621)$ para a resistência dos filmes isolantes é obtido numericamente, utilizando o pacote `TeachingDemos` do R:

```{r questao 1 item i hpd}
require(TeachingDemos)
hpd(qgamma, shape = 15 + 10 ^ -3, rate = 1188.34 + 10 ^ -3)
plot(
theta,
dgamma(theta, shape = 15 + 10 ^ -3, rate = 1188.34 + 10 ^ -3),
type = 'l',
main = "Densidade a posteriori \n com Intervalo HPD de 95%",
ylab = "Distribuição a Posteriori",
xlab = expression(theta)
)
abline(v = c(0.006612998, 0.019124927), col = "blue")
```



## Item (ii)

> Considerando a priori do item (i), qual é a probabilidade preditiva de um novo filme isolante resistir (sobreviver) por mais de 10 horas?

### Computacionalmente 
```{r questao 1 item ii comput}
mean(exp(-100 * rgamma(100000, 15 + 10 ^ -3, 1188.34 + 10 ^ -3))) # Função preditiva como média a posteriori de exp{-100}
```



### Analiticamente

$P(x>10) = 1 - \int_{0}^{10}2\theta x e^{-\theta x^2}dx = 1 - \int_{0}^{100} \theta e^{-\theta u}du = 1 - (1 - e^{-100\theta}) = e^{-100\theta}$

Como a distribuição preditiva é dada pela esperança a _posteriori_ de $P(x>10)$, temos

$$E_{\theta|\boldsymbol{x}}(e^{-100\theta}) = \int_{0}^{+\infty} \frac{1188,341^{15,001}}{\Gamma(15,001)}\theta^{15,001 - 1}e^{-\theta(1188,341)}e^{-100\theta}d\theta \\ = \left(\frac{1188,341}{1288,341}\right)^{15,001} = 0,2975903$$
```{r questao i item ii analit}
(1188.341/1288.341)^{15.001}
```

Portanto, a probabilidade de um novo filme isolante sobreviver a mais de 10 horas é aproximadamente $0,2975903$.


## Item (iii)

> Qual é o intervalo HPD de 95% de credibilidade para a probabilidade preditiva estimada no item (ii)?

```{r questao i item iii}
emp.hpd(exp(-100*rgamma(100000, 15+10^-3, 1188.34+10^-3)))
```

O Intervalo HPD para a probabilidade de um novo filme isolante sobreviver a mais de 10 horas é igual a $(0,1261946; 0,4773694)$. 


# Questão 2

> Considere que no segundo turno de uma eleição presidencial os eleitores poderão somente ou votar no Candidato A ou votar no Candidato B (vamos desconsiderar aqui a possibilidade do eleitor votar em branco ou anular seu voto). Em uma pesquisa de intenção de votos, uma amostra aleatória de n=1000 eleitores foram entrevistados e x=520 disseram que votarão no Candidato A (consequentemente, 480 votarão no candidato B).

> Seja $\theta$ um parâmetro que representa o (verdadeiro) percentual de eleitores que votarão no Candidato A. Assuma que a população é grande o suficiente (população infinita) para que a amostra dos eleitores, dado $\theta$, seja independente. Considerando que nenhum eleitor entrevistado mudará a sua opinião e que, a priori, $\theta \sim Uniforme(0,1)$. Obtenha:

## Item (i)

> A estimativa pontual (a posteriori) de $\theta$ e seu respectivo intervalo HPD de 95%;

### Computacionalmente
```{r questao 2 item i comput}
theta <- seq(0, 1, 0.000001) # length(theta) = 1000001

posteriori <- vector(length = length(theta))

for (i in 1:length(theta)) {
posteriori[i] = dbinom(520, 1000, theta[i]) * 1 # Voto no Candidato A = Sucesso
}

plot(
theta,
posteriori,
main = "Distribuição a posteriori",
xlab = expression(theta),
ylab = "Posteriori"
)
sum((theta * posteriori / sum(posteriori))) # média posteriori


hpd(qbeta, shape1 = 521, shape2 = 481) # Utilizando a propriedade de conjugação beta-binomial
plot(
theta,
dbeta(theta, shape1 = 521, shape2 = 481),
type = 'l',
main = "Distribuição a posteriori \n com Intervalo HPD de 95%",
ylab = "Posteriori",
xlab = expression(theta)
)
abline(v = c(0.4890368, 0.5508611), col = "red")
```

Portanto, a estimativa pontual para $\theta$ obtida computacionalmente é aproximadamente $0,5199601$, e o Intervalo HPD de 95% para o percentual de votos do Candidato A é de $(0.4890368; 0.5508611)$


### Analiticamente
Aqui podemos novamente encontrar a distribuição a _posteriori_ considerando o produto entre a verossimilhança e o núcleo da _priori_, como feito na Questão 1, item (i). De fato:

* __Verossimilhança__: $L(\theta|\boldsymbol{x}) \propto \theta^{520}(1-\theta)^{480}$

* _priori_: $\pi(\theta) \propto 1$

então

$$p(\theta|\boldsymbol{x}) \propto \theta^{520}(1-\theta)^{480} 1$$
Note que o lado direito é o núcleo de uma distribuição Beta com $\alpha = 521$, $\beta = 481$. Logo, a distribuição a _posteriori_ é $\theta|\boldsymbol{x} \sim Beta(\alpha = 521, \beta = 481)$, e a estimativa pontual de $\theta$ é:

$$E_{\theta|\boldsymbol{x}}(\theta) = 521/1002 = 0,5199601$$
```{r questao 2 item i analit}
# Média a posteriori de theta
521/(521+481)
```


## Item (ii)

> A probabilidade do Candidato A ganhar a eleição.


```{r questao 2 item ii}
1-pbeta(0.5,shape1=521,shape2=481)
```

O Candidato A ganha a eleição com probabilidade $\approx 0,8969463$

## Item (iii)

> Calcule o valor-e (do FBST) da hipótese $H_0: \theta=0.5$ vs $H_1: \theta \neq0.5$.

```{r questao 2 item iii}
n <- 100000000
theta <- rbeta(n, 521, 481)
f_post <- dbeta(theta, 521, 481)
f_post_h0 <- dbeta(0.5, 521, 481)
e.valor <- mean(f_post < f_post_h0)
e.valor
```
O valor-e do FBST segundo as hipóteses propostas é igual a 0,2054743. Segundo a interpretação do valor-e como a área da _posteriori_ no conjunto do espaço paramétrico $\theta$ que consiste nos pontos com densidade menor do que no ponto máximo da densidade a _posteriori_ sob $H_0$, não temos evidência para rejeitar a hipótese nula do ponto de vista dessa medida.

## Item (iv)

> (antes de realizar a pesquisa eleitoral) qual deve ser o número mínimo de eleitores que devemos entrevistar para que seja possível estimar a proporção de votos do Candidato A e que, com uma probabilidade de 95%, essa estimativa não erre o verdadeiro valor por mais de 0.03? Para o cálculo, assuma que, a priori, $\theta \sim Uniforme(0,1)$.

```{r questao 2 item iv}
(qnorm(.975)/.06)^2
```


Usando resultados de teoria assintótica, sabemos que quando $n\to \infty$ a distribuição de $\hat{\theta}$ é aproximadamente normal com média igual a $\theta$ e variância aproximadamente igual ao inverso da informação observada de Fisher. Considerando o erro padrão como 0,03 (i.e. com amplitude igual a 0,06) como dado no comando da questão, temos n no mínimo igual a 1068.

# Questão 3

> Suponha que o número de carros vendidos em uma concessionária segue uma distribuição Poisson com média $\theta$. Acompanhando o número de vendas em 10 dias foram observados os seguintes valores: 2; 4; 1; 0; 0; 3; 0; 1; 2; 2. Considerando, a priori, que $\theta \sim Gama(0,2 ; 0,1)$.

```{r questao 3 dados}
dados.3 <- c(2, 4, 1, 0, 0, 3, 0, 1, 2, 2)
sum(dados.3)
sum(dados.3 ^ 2)
length(dados.3)
```


## Item (i)

> Qual a probabilidade preditiva dessa concessionária não vender carro algum em 1 dia?

### Analiticamente
* __Verossimilhança__: $L(\theta|\boldsymbol{x}) \propto e^{-n\theta}\theta^{\sum_{i=1}^n x_i}$

* _priori_: $\pi(\theta) \propto \theta^{\alpha - 1}e^{\beta\theta}$

Então

$$p(\theta|\boldsymbol{x}) \propto e^{-n\theta}\theta^{\sum_{i=1}^n x_i}\theta^{\alpha - 1}e^{\beta\theta} \\
\propto \theta^{\sum_{i=1}^n x_i + \alpha - 1}e^{-\theta(\beta + n)}$$

A expressão à direita corresponde ao núcleo de uma distribuição Gamma com parâmetro de forma $\sum_{i=1}^n x_i + \alpha)$ e parâmetro de taxa $\beta + n$. Considerando que temos $n = 10$, $\sum_{i=1}^{10} x_i = 15$ e os parâmetros $\alpha = 0,2$ e $\beta = 0,1$ da _priori_, temos a _posteriori_ $\theta|\boldsymbol{x} \sim Gamma(15,2;10,1)$. Como a verossimilhança é Poisson, a probabilidade da concessionária não vender nenhum carro é a probabilidade a _posteriori_ de $e^{-\theta}$, dada por:

$$E_{\theta|\boldsymbol{x}}(e^{-\theta}) = \int_0^{+\infty}\frac{\beta^{\alpha}}{\Gamma(\alpha)}\theta^{\alpha - 1}e^{-\beta\theta}e^{-\theta}d\theta = \\ \left(\frac{\beta}{\beta+1}\right)^{\alpha}\\
=\left(\frac{10,1}{11,1}\right)^{15,2} = 0,2381$$

Portanto, a probabilidade preditiva desta concessionária não vender nenhum carro durante uma semana é de aproximadamente $0,2381$.


### Computacionalmente
```{r}
mean(exp(-rgamma(100000, 15.2, 10.1)))

(10.1 / 11.1) ^ 15.2
```
A probabilidade preditiva utilizando cem mil realizações de uma distribuição Gamma com parâmetros 15,2 e 10,1 é de aproximadamente 0,2382386. Isso a partir da _posteriori_ obtida analiticamente.

## Item (ii)

> Qual a probabilidade dessa concessionária vender no máximo 4 carros em uma semana? (considere 6 dias de funcionamento);

### Computacionalmente

A partir da _posteriori_ $\theta|\boldsymbol{x}$ obtida acima:

```{r questao 3 item ii comput}
theta <- rgamma(10000000, 15.2, 10.1)
p <- vector(length = length(theta))
for (i in 1:5) {
p[i] = mean(exp(-6 * theta) * (6 * theta) ^ (i - 1) / factorial(i - 1))
}
sum(p)
```

A probabilidade da concessionária vender no máximo 4 carros em uma semana obtida computacionamente é aproximadamente 0,1020871.

### Analiticamente
Ao considerarmos que a verossimilhança é Poisson, e que as vendas ocorrem de maneira independente e identicamente distribuídas, podemos deduzir que a distribuição do número de carros vendidos dá-se por uma soma de 6 distribuições Poisson com parâmetro $\theta$, ou seja, tem distribuição $X_n \sim Poisson(6\theta)$ é a variável aleatória correspondente. Portanto

$$P(X_n \leq 4 | \sum_{i=1}^{10}x_i) = \sum_{k = 0}^{4} E_{\theta|\boldsymbol{x}}\left[\frac{e^{-6\theta}(6\theta)^k}{k!}\right] = \\
\sum_{k=0}^4\int_0^{+\infty}\left[\frac{e^{-6\theta}(6\theta)^k}{k!}\right]\frac{\beta^{\alpha}}{\Gamma(\alpha)}\theta^{\alpha -1}e^{-\beta\theta}d\theta = \\
\sum_{k=0}^4\frac{\beta^{\alpha}}{\Gamma(\alpha)}\frac{6^k}{k!}\int_0^{+\infty}\theta^{\alpha + k - 1}e^{-\theta(\beta + 6)}d\theta \\
=\sum_{k=0}^4\frac{\beta^{\alpha}}{\Gamma(\alpha)}\frac{6^k}{k!}\frac{\Gamma(\alpha + k)}{\beta + 6}^{\alpha + k} \\
= \sum_{k=0}^4\left(\frac{10,1}{11,1}\right)^{15,2} \frac{1}{\Gamma(15,2)}\left(\frac{6}{16,1}\right)^k\frac{15,2 + k}{k!} = 0,102136$$

```{r questao 3 item ii analitica}
q3.item2.analitica <- function(k) {
  ((10.1 / 16.1) ^ 15.2 * (6 / 16.1) ^ k * gamma(15.2 + k)) / (gamma(15.2) *
  factorial(k))
  
}

sum(q3.item2.analitica(0:4))

```


## Item (iii)

> Obtenha o intervalo simétrico e HPD de 95% de credibilidade para os itens (i) e (ii).

```{r}
theta <-
  rgamma(10000, 15.2, 10.1) # tamanho de theta reduzido dada a ineficiência das funções hpd
  
  
  emp.hpd(exp(-theta))
  
  emp.hpd((exp(-6 * theta)) + (exp(-6 * theta) * (6 * theta)) +
  ((exp(-6 * theta) * (6 * theta) ^ 2) / 2) + ((exp(-6 * theta) *
  (6 * theta) ^ 3) / 6) +
  ((exp(-6 * theta) * (6 * theta) ^ 4) / 24))
  
  p <- vector()
  d <- vector()
  for (j in 1:length(theta)) {
  for (i in 1:5) {
  p[i] = (exp(-6 * theta[j]) * (6 * theta[j]) ^ (i - 1) / factorial(i - 1))
  }
  d[j] = sum(p)
  }
  emp.hpd(d, conf = .95)
  plot(density(d), "Densidade Kernel da posteriori", xlab = expression(theta))
  abline(v = c(2.429959e-05, 3.423880e-01), col = "red")
  
  
  crit <- qgamma(c(0.05 / 2, 1 - 0.05 / 2), shape = 10, rate = 10)
  crit / mean(dados.3)
```
Portanto:

* O Intervalo HPD de 95% para o evento "a concessionária não vender carro algum em 1 dia" é igual a $(0,08754576; 0,41284716)$. O Intervalo de Confiança simétrico 95% é $(0,3196926;  1,1389869)$.

* O Intervalo HPD de 95% para o evento "a concessionária vender no máximo 4 carros em uma semana" é igual a $(2,429959e-05; 3,423880e-01)$. O Intervalo de Confiança simétrico 95% é $(0,3196926;  1,1389869)$.
